【裁判字號】    99,訴,1771
【裁判日期】    990831
【裁判案由】    毒品危害防制條例
【裁判全文】
臺灣板橋地方法院刑事判決             99年度訴字第1771號
公  訴  人  臺灣板橋地方法院檢察署檢察官
被      告  章幼龍
上列被告因違反毒品危害防制條例案件，經檢察官提起公訴（九
十九年度毒偵字第六七二、三二五八號），被告就被訴事實為有
罪陳述，本院改行簡式審判程序審理，判決如下：
    主  文
章幼龍施用第一級毒品，累犯，處有期徒刑拾月，扣案之第二級
毒品甲基安非他命（驗餘淨重零點貳玖伍捌公克），沒收銷燬之
，毒品外包裝袋壹個，沒收之；又施用第一級毒品，累犯，處有
期徒刑拾月。應執行有期徒刑壹年陸月，扣案之第二級毒品甲基
安非他命（驗餘淨重零點貳玖伍捌公克），沒收銷燬之，毒品外
包裝袋壹個，沒收之。
    事  實
一、章幼龍前於九十一年間因施用毒品案件，經臺灣士林地方法
    院以九十一年度毒聲字第一○七二號裁定送觀察、勒戒後，
    認無繼續施用毒品之傾向，於九十一年十月二十二日釋放出
    所，並經臺灣士林地方法院檢察署以九十一年度毒偵字第一
    一四八號為不起訴處分確定；復於九十二年間因施用毒品案
    件，經臺灣板橋地方法院檢察署檢察官聲請強制戒治並起訴
    ，強制戒治部分，經本院以九十二年度毒聲字第一八八號裁
    定送觀察、勒戒後，再經本院以九十二年度毒聲字第一九○
    ○號裁定令入戒治處所施以強制戒治，嗣於九十三年一月九
    日修法執行完畢出監，起訴部分，則經本院以九十二年度易
    字第二○九六三號判決判處有期徒刑四月確定；再於九十五
    年間，因偽造文書案件，經本院以九十四年度訴字第二四一
    三號判決判處有期徒刑五月確定，甫於九十六年二月二十七
    日易科罰金執行完畢。詎其猶不知悔悟並戒絕毒癮，(一)復基
    於施用第一級、第二級毒品海洛因及甲基安非他命之犯意，
    於九十九年一月五日上午某時許，在臺北縣土城市朋友住處
    或臺北縣永和市○○路○段三五二巷一二二弄四十八號五樓
    住處，以將海洛因、甲基安非他命放入玻璃球吸食器中，用
    火燒烤吸食煙霧之方式，施用海洛因、甲基安非他命，嗣於
    同年月六日下午九時五分許，在臺北縣中和市○○路六一一
    巷口，為警盤查，經其同意採集其尿液送驗，結果呈嗎啡及
    甲基安非他命類陽性反應，並扣得甲基安非他命一包（驗餘
    淨重○‧二九五八公克）；(二)復基於施用第一、二級毒品海
    洛因、甲基安非他命之犯意，於九十九年三月九日中午某時
    許，在臺北縣中和市朋友住處，以將海洛因及甲基安非他命
    一同放置於玻璃球吸食器中，用火燒烤吸食煙霧之方式，施
    用海洛因及甲基安非他命。嗣於同年三月十日上午二時五十
    分許，在臺北市○○區○○路與華西街口，為警盤查，發現
    其因涉及毒品危害防制條例案件，經本院通緝，經其同意採
    集其尿液送驗，結果呈嗎啡及甲基安非他命類陽性反應，而
    查悉上情。
二、案經臺北縣政府警察局中和第二分局、臺北市政府警察局萬
    華分局移送臺灣板橋地方法院檢察署檢察官偵查起訴，本院
    改行簡式審判程序審理。
    理  由
一、訊據被告章幼龍對於在上揭時、地施用海洛因、甲基安非他
    命之犯行均坦承不諱。被告為警查獲後所採之尿液，分別以
    ＥＩＡ酵素免疫分析法初驗、ＧＣ／ＭＳ氣相層析質譜儀法
    確認複驗後均呈鴉片類（嗎啡）、安非他命類之陽性反應，
    此有卷附九十九年一月二十九日臺灣檢驗科技股份有限公司
    濫用藥物檢驗報告書一紙（見九十九年度毒偵字第六七二號
    卷第三十六頁）、九十九年三月二十五日臺灣尖端先進生技
    醫藥股份有限公司濫用藥物檢驗報告書一紙（見九十九年度
    毒偵字第三二五八號卷第十一頁）足稽，扣案之白色透明結
    晶一包，經鑑定結果，內含甲基安非他命成份，毒品計驗餘
    淨重○‧二九五八公克，此有卷附交通部民用航空局航空醫
    務中心航藥鑑字第○九九一九六六號毒品鑑定書一紙可查（
    見九十九年度毒偵字第六七二號卷第三十三頁）。按依毒品
    危害防制條例就施用毒品者，祇於「初犯」及「五年後再犯
    」二種情形，有其追訴條件之限制，即須於初犯經觀察、勒
    戒或強制戒治釋放後，五年內均無施用毒品之行為，始能認
    其前所實施之觀察、勒戒或強制戒治已足遮斷毒癮，而得於
    五年後再犯時，再予適用初犯之規定，重行觀察、勒戒等程
    序。倘五年內已經再犯，被依法追訴處罰，縱其第三次（或
    第三次以上）施用毒品之時間在初犯釋放五年以後，即與「
    五年後再犯」之情形有別，且因已於「五年內再犯」，顯見
    其再犯率甚高，原實施觀察、勒戒或強制戒治，已無法收其
    實效，而無五年戒斷期之存在，自無再經觀察、勒戒及強制
    戒治之必要，應得逕行追訴處罰，此有最高法院九十五年度
    台上字第一○七一號判決足資參照。查被告前於九十一年間
    因施用毒品案件，經臺灣士林地方法院以九十一年度毒聲字
    第一○七二號裁定送觀察、勒戒後，認無繼續施用毒品之傾
    向，於九十一年十月二十二日釋放出所，並經臺灣士林地方
    法院檢察署以九十一年度毒偵字第一一四八號為不起訴處分
    確定；復於九十二年間因施用毒品案件，經臺灣板橋地方法
    院檢察署檢察官聲請強制戒治並起訴，強制戒治部分，經本
    院以九十二年度毒聲字第一八八號裁定送觀察、勒戒後，再
    經本院以九十二年度毒聲字第一九○○號裁定令入戒治處所
    施以強制戒治，嗣於九十三年一月九日執行完畢出監，起訴
    部分，則經本院以九十二年度易字第二○九六三號判決判處
    有期徒刑四月確定，此有臺灣高等法院被告前案紀錄表及在
    監在押全國紀錄表附卷可按。被告本次再犯施用毒品犯行，
    依上揭最高法院判決意旨，顯非五年後再犯，自合於毒品危
    害防制條例第二十三條第二項之起訴條件。被告出於自由意
    志之自白與事實相符，事證明確，犯行洵堪認定，應依法論
    科。
二、按第一級毒品海洛因及第二級毒品安非他命之施用方式，依
    施用者之使用習慣而有所不同，並無一定模式可循。依法務
    部調查局以往鑑定之經驗，確曾於毒品證物及吸食工具等之
    檢驗發現前二者毒品摻雜之案例，故研判應有施用者將二者
    同置於吸食器內施用之可能（相關文獻有法務部調查局九十
    一年六月二十八日調科壹字第○九一○○四二五一一○號函
    、行政院衛生署管制藥品管理局九十三年九月六日管檢字第
    ○九三○○○八一一二號函足資參照），被告於上揭強制戒
    治執行完畢釋放後，五年內再於如事實欄所載(一)、(二)之時、
    地，以混合海洛因、甲基安非他命之方式施用毒品，核其施
    用海洛因，所為係犯毒品危害防制條例第十條第一項之施用
    第一級毒品罪；施用甲基安非他命，所為係犯同條例第十條
    第二項之施用第二級毒品罪。其施用前非法持有海洛因、甲
    基安非他命之行為，為施用毒品之當然手段，應為施用毒品
    之行為所吸收，不另論罪。被告以一施用行為同時觸犯施用
    第一級毒品罪、施用第二級毒品罪，為想像競合犯，依刑法
    第五十五條之規定，應從一重之施用第一級毒品罪論處。起
    訴書認被告如事實欄(一)、(二)，均係分別施用第一級、第二級
    毒品，為數罪，請求分論併罰云云，惟被告於本院審理中供
    稱伊係將上開二種毒品一同放置於玻璃球吸食器內燒烤之方
    式施用，衡之被告為警查獲時經採集其尿液檢驗結果，確呈
    鴉片類及甲基安非他命陽性反應，其所稱以玻璃球吸食器燒
    烤之方式同時施用海洛因及甲基安非他命，非必屬無稽而無
    可能，至被告雖於警詢中，對同時施用海洛因及甲基安非他
    命犯行隱而未提，然此無非僅係被告意圖規避檢警查緝之僥
    倖心態下所為，然已經被告於本院審理坦承犯行，綜上，均
    不得以此遽論被告顯無同時施用海洛因及甲基安非他命之可
    能，基於有疑則利歸被告之解釋原則，本件自應認定被告係
    同時施用海洛因及甲基安非他命。被告所犯事實欄(一)、(二)之
    施用第一級毒品海洛因罪，犯意各別行為互殊，應予分論併
    罰。被告曾有事實欄所載之罪刑執行紀錄，最近一次徒刑執
    畢日期係九十六年二月二十七日，此有上開被告前案紀錄表
    一份在卷可考，被告於五年以內，故意再犯本件最重本刑為
    有期徒刑以上之罪，應依刑法第四十七條第一項之規定，論
    以累犯，並加重其刑。爰審酌被告屢次施用毒品而不思悔改
    ，品行不端，意志力薄弱，其施用毒品經強制戒治後，仍無
    法斷絕施用毒品惡習，若非將其處以較長之刑期，與社會上
    毒品來源隔離，使其能深自反省，斷絕與毒品之接觸，不足
    以改正施用毒品惡習，並懲所犯及被告犯罪後對於施用毒品
    之犯行，已經坦承，態度良好等一切情狀，分別量處如主文
    所示之刑，以資懲儆，並定其應執行之刑。末查，扣案施用
    所餘之甲基安非他命（驗餘淨重○‧二九五八公克），為查
    獲之毒品，不問屬於犯人與否，應依毒品危害防制條例第十
    八條第一項前段之規定，沒收銷燬之；至扣案之毒品外包裝
    袋一個，則係被告所有供施用毒品所用之物，業據被告於本
    院審理時供承在卷，爰依刑法第三十八條第一項第二款之規
    定，沒收之。
據上論斷，應依刑事訴訟法第二百七十三條之一第一項、第二百
九十九條第一項前段，毒品危害防制條例第十條第一項、第二項
、第十八條第一項前段，刑法第十一條前段、第四十七條第一項
、第五十一條第五款、第五十五條、三十八條第一項第二款，判
決如主文。
本案經檢察官黃怡華到庭執行職務。
中    華    民    國    99    年    8     月    31    日
                    臺灣板橋地方法院刑事第十六庭
                                法  官  王綽光
以上正本證明與原本無異。
如不服本判決，應於判決送達後10日內敘明上訴理由，向本院提
出上訴狀 (應附繕本) ，上訴於臺灣高等法院。其未敘述上訴理
由者，應於上訴期間屆滿後20日內向本院補提理由書「切勿逕送
上級法院」。
                                書記官  許清秋
中    華    民    國    99    年    9     月    1     日
附錄本案論罪科刑法條全文：
毒品危害防制條例第10條
施用第一級毒品者，處 6 月以上 5 年以下有期徒刑。
施用第二級毒品者，處 3 年以下有期徒刑。

司法院資訊處製作；財團法人民間司法改革基金會備份。
